【裁判字號】    89,聲再,122
【裁判日期】    890331
【裁判案由】    聲請再審
【裁判全文】
臺灣高等法院刑事裁定                            八十九年度聲再字第一二二號
    再審聲請人
    即受判決人  甲○○
右列聲請人因妨害名譽案件，對於本院八十八年度上易字第五二０七號中華民國八十
九年二月二日確定判決，聲請再審，本院裁定如左：
    主  文
再審之聲請駁回。
    理  由
一、聲請意旨略稱：
（一）受判決人甲○○為息事寧人與告訴人所為之和解充其量僅是甲○○之自白，如
      查無其他必要之證據，證明該自白與事實相符，依最高法院四六年台上字第八
      ０九號判例，該自白不具證明力。
（二）民國八十六年二月十八日、四月八日、五月三十日、十月八日、十二月九日及
      八十七年四月十八日、四月二十一日之黑函字跡並非甲○○所為。原確定判決
      就甲○○所提出之聲證二、聲證三之重要證據並未審酌。
（三）甲○○精通電腦，依一般經驗法則如有意逃避字跡鑑定大可用電腦為之云云。
二、本院查：
（一）原確定判決係認定：
  １、上訴人即被告甲○○辯稱：伊並未書寫右揭黑函，告訴人陳柏妙以前曾向新竹
      市警察局告訴伊於八十六年二月十八日、四月八日、五月三十日在中華大學內
      散布黑函對其誹謗，該三次黑函亦非伊所為，伊在該案會與告訴人和解，乃是
      因伊父親要伊基於息事寧人，要伊和解，伊才與告訴人寫和解書，伊在警局訊
      問及檢察官偵訊，均未承認有寫黑函，告訴人所提出之右揭黑函及前次告伊誹
      謗之黑函之筆跡經鑑定亦非伊之筆跡，告訴人指黑函之筆跡與伊寫給告訴人之
      小卡片上之筆跡特徵相同，亦非實在云云。
  ２、然查右揭事實業據告訴人陳柏妙於檢察官偵查及原審及本院審理時指訴綦詳，
      八十六年十月八日黑函曾貼在中華大學公佈欄，八十六年十二月十九日黑函曾
      傳真至中華大學林添鴻辦公等情，亦經證人鄭木椿、林添鴻在檢察官偵訊時證
      述在卷，次查告訴人陳柏妙曾於八十六年六月十二日向新竹市警察局告訴被告
      分別於八十六年二月十八日、四月八日、五月三十日以郵寄及在中華大學內散
      布黑函之方式誹謗告訴人，經警於八十六年六月十六日訊問被告，被告雖否認
      有書寫上開黑函，惟供稱：伊有意與告訴人談戀愛，沒有把此事正式告知告訴
      人，伊亦不清楚告訴人是否知道伊要與她談戀愛，但伊自認暗戀她，告訴人所
      提供三次黑函的字跡，經伊看過，黑函確實與伊的筆跡有類同處等語（新竹地
      檢署八十六年偵字第六四六四號卷第二頁、第四頁背面、第五頁），被告坦承
      因上開誹謗案，而親自與告訴人簽立和解書，而於該和解作見證人之證人即被
      告就讀之中華大學教官於檢察官偵訊時亦證稱：八十六年六月十七日在新竹市
      警察局為被告與告訴人間誹謗之和解做見證人，方家長均有在，甲○○及他
      家長向陳柏妙道歉，甲○○承認他有做等語（見上卷第十六頁），和解書亦記
      載：甲○○因一時糊塗寫不當文字傷害陳柏妙，承認錯誤當面表示歉意之語，
      有和解書附於臺灣新竹地方法院檢察署八十六年偵字第六四六四號卷可稽（見
      同上卷第十七頁），被告與告訴人簽立上開和解書時已為中華大學研究所一年
      級學生，並非無辨別是非之能力，如其未寫黑函給告訴人，事涉其名譽及人格
      ，力爭用以洗其冤，猶恐不及，衡情又豈有願承認其事而簽和解書以息事寧人
      之理；參之被告在警訊亦不否訊黑函與其筆跡有類同處等情觀之，上開黑函應
      為被告所書寫堪以認定，被告所辯無非卸責之詞，證人即被告之父親邱伯賜於
      檢察官偵訊時證稱：係伊迫被告向告訴人道歉以息事云云，亦為迴護被告之詞
      ，不足採信。又八十六年四月八日及五月三十日所散發之黑函內容及筆跡，與
      八十六年十二月九日、十二月十九日所發現之黑函完全一致，又比對其他黑函
      及恐嚇文內之字跡，其筆劃勾勒、轉折、停頓，字體形態、大小，與八十六年
      四月八日、五月三十日黑函相同，且恐嚇文之內容與黑函所提及之事情、手法
      、語氣相同，應係為同一人所為，內政部警政署刑事警察局八十八年八月十八
      日刑鑑字第八九六七號鑑驗通知書亦為相同之認定，此有該局鑑驗通知書在卷
      足憑。是八十六年二月十八日、四月八日、五月三十日之信函既係被告所為，
      而八十六年十月八日、十二月九日、十二月十九日之信函又與八十六年二月十
      八日、四月八日、五月三十日之信函筆跡相符，自亦係被告所為，又偵查中檢
      察官命被告抄寫由法警口述黑函內容，其所寫文字不是刻意寫錯字，就是連錯
      別字都與黑函相同，亦足見上開黑函確為被告所書寫、散發，被告否認有上開
      犯行不足採信，此外復有黑函八紙、恐嚇文二紙及被告親筆書寫黑函文十二紙
      附卷可稽，事證明確，被告之上開犯行洵堪認定。又前開鑑驗通知書鑑定結果
      雖認為黑函之字跡與被告之字跡不相符，惟一個人之字跡可能會因時間環境而
      改變，且被告亦有可能為了逃避追訴而故意書寫與其平常迥異之字體，是前開
      有關此部份之結論，尚不得為被告有利之認定。
二、查有罪之判決確定後，為受判決人之利益聲請再審，必其聲請之理由合於刑事訴
    訟法第四百二十條第一項所定情形之一及第四百二十一條有足以影響於判決之重
    要證據漏未審酌者，始准許之。按刑事訴訟法第四百二十一所謂就足生影響於判
    決之重要證據漏未審酌，必該漏未審酌之證據確為真實，而足以據以認定受判決
    人應受無罪或輕於原審所認定之罪名始可，至證據之憑信力如何，法院依其調查
    之結果，依自由心證之原則而為斟酌取捨。本件聲請人所舉聲請再審之理由，核
    與上引法條所定無一相符，應認為無再審理由，爰依同法第四百三十四條第一項
    ，裁定如主文。
中      華      民      國    八十九    年     三     月     三十一     日
                              臺灣高等法院刑事第八庭
                                  審判長法  官蔡  秀  雄
                                        法  官  沈  宜  生
                                        法  官  陳  炳  彰
右正本證明與原本無異。
不得抗告。
                                        書記官  陳  明  琴
中      華      民      國    八十九    年     四     月       五       日


司法院資訊處製作；財團法人民間司法改革基金會備份。
